臺灣臺中地方法院刑事判決　　　　　　　94年度訴字第2137號
　　公　訴　人　臺灣臺中地方法院檢察署檢察官
　　被　　　告　范氏秋香甲○.
　　　　　　　　乙○○
上列被告等因偽造文書案件，經檢察官提起公訴（94年度偵字第
5417、10225號），被告等於準備程序中均為認罪之陳述，經本
院合議庭裁定由受命法官獨任改行簡式審判程序審理，判決如下
：
    主    文
范氏秋香（甲○○○ ○○○ THU HUONG）行使偽造公文書，足以生損害
於公眾及他人，處有期徒刑壹年陸月，緩刑伍年，緩刑期內付保
護管束。扣案偽造「潘氏英」名義之中華民國外僑居留證壹份、
行政院勞工委員會92年5月11日勞職外字第09288531663號工作許
可函壹份，均沒收。
乙○○共同偽造公文書，足以生損害於公眾及他人，處有期徒刑
壹年貳月，緩刑肆年，緩刑期內付保護管束。扣案之偽造「潘氏
英」名義之中華民國外僑居留證壹份、行政院勞工委員會92年05
月11日勞職外字第09288531663號工作許可函壹份，均沒收。
    犯罪事實
一、范氏秋香（甲○○○  ○○○THU HUONG）原係以觀光名義，於民國
    九十三年十月二日合法申請入境來臺之越南人，乙○○（原
    名阮氏金鶯）則係越南嫁至臺灣之越南新娘，范氏秋香與乙
    ○○為越南同窗好友，范氏秋香入境來臺後，乙○○即接待
    其至臺北住處居住，待范氏秋香之觀光簽證逾期後，范氏秋
    香表明希望留在臺灣工作，乙○○乃告知其自其他越南同胞
    處知悉姓名年籍不詳綽號「阿安」之越南籍成年男子有管道
    取得偽造之居留證及工作許可函之訊息，范氏秋香表態願意
    購買偽造證件以遂行其滯留臺灣工作之目的，范氏秋香遂與
    乙○○及該姓名年籍不詳綽號「阿安」之越南籍成年男子基
    於共同偽造公文書、特種文書之犯意聯絡，於九十三年十月
    間，由乙○○聯繫該姓名年籍不詳綽號「阿安」之越南籍成
    年男子，再由范氏秋香提供其個人照片予該姓名年籍不詳綽
    號「阿安」之越南籍成年男子，以新臺幣（下同）三千元之
    代價，委託該姓名年籍不詳綽號「阿安」之越南籍成年男子
    ，在不詳處所，擅自偽造「甲○○○ ○○○ ANH（潘氏英）」名義
    ，不實填載證號AD0000000、護照號碼AE0000000及「潘氏英
    」之個人年籍資料，並偽造「內政部」之公印文一枚，以完
    成偽造「潘氏英」名義之中華民國外僑居留證一份，同時偽
    造行政院勞工委員會92年5月11日勞職外字第09288531663號
    工作許可函，內容不實填載「潘氏英」獲准在臺工作，並偽
    造「主任委員陳菊」之公印文一枚，以完成偽造該行政院勞
    工委員會工作許可函，該姓名年籍不詳綽號「阿安」之越南
    籍成年男子隨即於不詳時間，在不詳地點，將前開偽造「潘
    氏英」名義之中華民國外僑居留證及行政院勞工委員會工作
    許可函交予范氏秋香收受。范氏秋香於取得前開偽造中華民
    國外僑居留證及行政院勞工委員會工作許可函後，即基於行
    使偽造公文書及特種文書之犯意，於九十三年十一月初，經
    由不知情之姓名年籍不詳綽號「阿水」之越南籍成年人介紹
    ，前往臺中縣烏日鄉○○路○段六七八號全翊塑膠股份有限
    公司，提出行使前開偽造中華民國外僑居留證及行政院勞工
    委員會許可工作函，以應徵工作，致使不知情之雇主楊慶裕
    同意聘僱，提供工作機會，足以生損害於潘氏英、全翊公司
    及內政部警政署對於外僑管理之正確性、行政院勞工委員會
    對於外勞管理之正確性。嗣於九十四年三月八日十四時三十
    分許，在臺中縣烏日鄉○○路○段六七八號全翊公司內，范
    氏秋香為警查獲，因而循線獲悉上情，並當場扣得偽造「潘
    氏英」名義之中華民國外僑居留證一份、行政院勞工委員會
    92年5月11日勞職外字第09288531663號工作許可函一份。
二、案經臺中縣警察局烏日分局報告臺灣臺中地方法院檢察署檢
    察官偵查起訴。
    理    由
一、訊據被告范氏秋香、乙○○，對於上揭時地，透過被告乙○
    ○聯繫該姓名年籍不詳綽號「阿安」之越南籍成年男子，由
    被告范氏秋香提供照片一張，以三千元之代價，委託該姓名
    年籍不詳綽號「阿安」之越南籍男子，偽造「潘氏英」名義
    之中華民國外僑居留證及行政院勞工委員會許可工作函後，
    再由被告范氏秋香持以應徵工作而行使之，以遂行滯留在臺
    工作之目的等情，業均於本院中坦認屬實，核與證人楊慶裕
    於警詢、偵查中之證述內容相符，並有臺中縣警察局烏日分
    局龍井分駐（派出）所執行涉嫌違反就業服務法案件現場紀
    錄表一份、打工紀錄打鐘卡一份、內政部警政署外僑入出境
    資料處理系統個人查詢資料一份、查獲現場位置圖一份、查
    獲現場照片四張在卷可稽，復有偽造「潘氏英」名義之中華
    民國外僑居留證一份、行政院勞工委員會92年05月11日勞職
    外字第-09288531663號工作許可函一份為證，被告范氏秋香
    、乙○○之自白供述，與現有事證相符，應堪置信。本件事
    證已臻明確，被告范氏秋香、乙○○犯行，均堪認定
二、按中華民國外僑居留證係具有特許外國人在我國居住及工作
    之性質，為特許證之一種。又該中華民國外僑居留證上有「
    內政部」之印文，而上開行政院勞工委員會工作許可函上則
    有「主任委員陳菊」之印文，該等印文均係表示公務機關之
    資格及職務，屬印信條例第二條之印信之印文，皆為刑法第
    二百十八條所稱之公印文。(一)核被告范氏秋香所為，係犯刑
    法第二百十六條、第二百十二條之行使偽造特種文書罪（中
    華民國外僑居留證）、刑法第二百十六條、第二百十一條之
    行使偽造公文書罪（行政院勞工委員會許可工作函）、刑法
    第二百十八條第一項之偽造公印文罪（內政部及主任委員陳
    菊之印文）。(二)核被告乙○○所為，係犯刑法第二百十一條
    之偽造公文書罪（行政院勞工委員會許可工作函）、刑法第
    二百十二條之偽造特種文書罪（中華民國外僑居留證）、刑
    法第二百十八條第一項之偽造公印文罪（內政部及主任委員
    陳菊之印文）。(三)被告范氏秋香、乙○○與該姓名年籍不詳
    綽號「阿安」之越南籍成年男子三人就就前開偽造特種文書
    、偽造公文書、偽造公印文之犯行間，有犯意之聯絡及行為
    之分擔，為共同正犯。公訴人雖認被告乙○○有與被告范氏
    秋香共同行使偽造特種文書及行使偽造公文書之犯行，然被
    告范氏秋香於本院中供稱係透過該姓名年籍不詳綽號「阿水
    」之越南成年人介紹前往臺中縣烏日鄉之全翊塑膠股份有限
    公司工作，被告乙○○並未提供任何助力，被告乙○○亦供
    稱取得偽造證件之後續均不知情等語相符，依據現有事證，
    尚難據以認定被告乙○○有共同行使偽造特種文書及公文書
    之犯意聯絡或行為分擔，附此敘明。(四)被告范氏秋香、乙○
    ○共同偽造「主任委員陳菊」公印文之行為，為偽造「行政
    院勞工委員會工作許可函」公文書之階段行為，亦不另論處
    。(五)被告乙○○所犯偽造特種文書罪與偽造公文書罪二者間
    ，係一行為觸犯數罪名，為想像競合之裁判上一罪關係，應
    依刑法第五十五條之規定，從一重之偽造公文書罪論處。又
    被告乙○○偽造「內政部」公印文之行為，與上開偽造公文
    書之行為間，有手段、目的之牽連關係，為牽連犯之裁判上
    一罪關係，應依刑法第五十五條之規定，從一重之偽造公文
    書罪論處。(六)被告范氏秋香偽造特種文書、偽造公文書之低
    度行為，分別應為行使偽造特種文書、行使偽造公文書之高
    度行為所吸收，均不另論處。被告范氏秋香所犯行使偽造特
    種文書罪與行使偽造公文書罪二者間，係一行為觸犯數罪名
    ，為想像競合之裁判上一罪關係，應依刑法第五十五條之規
    定，從一重之行使偽造公文書罪論處。又被告范氏秋香偽造
    「內政部」公印文之行為，與上開行使偽造公文書之行為間
    ，有手段、目的之牽連關係，為牽連犯之裁判上一罪關係，
    應依刑法第五十五條之規定，從一重之行使偽造公文書罪論
    處。(七)爰審酌被告范氏秋香之犯罪動機係為求謀職而不慎觸
    法，惟其偽造上開外僑居留證及許可工作函之行為，將影響
    我國內政部對於核發外僑居留證及管理境內外國人之正確性
    ，與行政院勞工委員會對於核准外籍勞工在臺工作之管理，
    並使遭冒名之潘氏英遭受名譽上之損害，而被告乙○○則係
    為協助越南同窗友人即被告范氏秋香違法滯留在臺工作，以
    致觸犯偽造文書罪刑，被告范氏秋香、乙○○犯後均已坦承
    犯行，犯後態度良好，考量被告范氏秋香因越南當日謀生不
    易，而思在臺打工，賺取較高額之酬勞，以維繫家庭生計，
    被告乙○○單純係為協助友人，其二人之犯罪動機尚屬單純
    ，並無重大違紀之不法意圖等一切情狀，分別量處如主文所
    示之刑，以示懲儆。(八)末查：被告范氏秋香、乙○○素行良
    好，在我國境內並無犯罪紀錄，均未曾受有期徒刑以上刑之
    宣告，此有臺灣高等法院被告全國前案紀錄表一份在卷可稽
    ，被告范氏秋香、乙○○業經當庭表明悔悟之心，經此偵審
    教訓，當知所警惕，信無再犯之虞，本院考量被告范氏秋香
    隻身飄洋過海，到臺灣謀生，心繫越南家中子女，一再要求
    儘速遣送返國，而被告乙○○係遠嫁來臺之越南新娘，目前
    已取得臺灣身分證，家庭生活狀況正常，認為被告范氏秋香
    、乙○○所宣告之刑，以暫不執行為適當，爰就被告范氏秋
    香併予宣告緩刑五年，被告乙○○併予宣告緩刑四年，並依
    刑法第九十三條第一項之規定，就被告范氏秋香、乙○○均
    予宣告在緩刑期內付保護管束，希冀由專業人員於該期間內
    施以觀護與輔導，以導正其觀念，而啟自新。(九)另按保安處
    分執行法第七十四條之一第一項固規定對於外國人保護管束
    者，得以驅逐出境代之，然此屬本案判決確定後，檢察官指
    揮執行時所應衡情斟酌之事項，非本院於判決時所得論究（
    最高法院八十五年度臺非字第三號判決可資參照）。本案被
    告范氏秋香係越南籍人民，其經本院宣告在緩刑期內付保護
    管束之保安處分後，如執行檢察官認為適當，即得依保安處
    分執行法第七十四條之一第一項之規定，以驅逐出境代之，
    附此敘明。
三、扣案偽造「潘氏英」名義之中華民國外僑居留證一份、行政
    院勞工委員會92年5月11日勞職外字第09288531663號工作許
    可函一份，係屬被告范氏秋香所有，與被告乙○○共同因犯
    罪所得之物，業據被告范氏秋香、乙○○供述屬實，爰依刑
    法第三十八條第一項第三款之規定，併予諭知沒收。至於該
    偽造之中華民國居留證上偽造「內政部」之公印文一枚及該
    偽造之行政院勞工委員會工作許可函上偽造「主任委員陳菊
    」之公印文一枚，依刑法第二百十九條之規定，係屬義務沒
    收之物，惟因渠等所依附存在之各該文書，業經諭知沒收，
    本院自無庸重複諭知沒收，附此敘明。
據上論斷，應依刑事訴訟法第二百七十三條之一第一項、第二百
九十九條第一項前段，刑法第二十八條、第二百十六條、第二百
十一條、第二百十二條、第二百十八條第一項、第五十五條、第
七十四條第一款、第九十三條第一項、第三十八條第一項第三款
，罰金罰鍰提高標準條例第一條前段，判決如主文。
中　　華　　民　　國　　94　　年　　7 　　月　　26　　日
                  刑事第五庭    法  官  巫淑芳
上正本證明與原本無異。
如不服本判決，應於送達後十日內向本院提出上訴狀（須附繕
本），上訴於臺灣高等法院臺中分院。
                                書記官  王麗麗
中　　華　　民　　國　　94　　年　　7 　　月　　26　　日
附錄論罪科刑法條：
中華民國刑法第211條：
偽造、變造公文書，足以生損害於公眾或他人者，處一年以上七
年以下有期徒刑。
中華民國刑法第212條：
偽造、變造護照、旅券、免許證、特許證及關於品行、能力服務
或其他相類之證書、介紹書，足以生損害於公眾或他人者，處一
年以下有期徒刑、拘役或三百元以下罰金。
中華民國刑法第216條：
行使第二百十條至第二百十五條之文書者，依偽造、變造文書或
登載不實事項或使登載不實事項之規定處斷。
中華民國刑法第218條：
偽造公印或公印文者，處五年以下有期徒刑。
盜用公印或公印文足以生損害於公眾或他人者，亦同。
